【裁判字號】    89,上易,3626
【裁判日期】    890831
【裁判案由】    偽造文書
【裁判全文】
臺灣高等法院刑事判決                          八十九年度上易字第三六二六號
    上  訴  人  臺灣臺北地方法院檢察署檢察官
    被      告  乙○○○
    選任辯護人  翟世炎
右上訴人因被告偽造文書案件，不服臺灣臺北地方法院八十九年度易字第二四九號，
中華民國八十九年八月三十一日第一審判決（起訴案號：臺灣臺北地方法院檢察署八
十八年度偵字第二五○七一號）提起上訴，本院判決如左：
    主  文
上訴駁回。
    理  由
一、本案經本院審理結果，認第一審判決以調查結果，斟酌全辯論意旨，認不能證明
    被告乙○○○有何偽造文書犯罪，對被告為無罪之諭知，經核並無不當，並引用
    第一審判決書記載之證據及理由（如附件）。
二、另查甲○○於本院調查中到庭亦再證稱所娶的印尼太太，是住溪湖的一對夫妻介
    紹的，不是被告介紹的，並稱其在警訊時並未陳稱與被告一起到印尼等情，核與
    其於原審所述相符，據此，亦堪認原判決證據之取捨，於法並無不合。檢察官上
    訴意旨猶執為原審所不採之甲○○、朱燕青之證詞，指稱被告犯有偽造文書罪，
    請求撤銷原判決，自非有理由，應予駁回。
據上論斷，應依刑事訴訟法第三百六十八條、第三百七十三條，判決如主文。
本案經檢察官李金定到庭執行職務。
中      華      民      國    八十九    年     十二     月      六      日
                              臺灣高等法院刑事第十四庭
                                  審判長法  官  陳  祐  輔
                                        法  官  陳  國  文
                                        法  官  蔡  國  在
右正本證明與原本無異。
不得上訴。
                                        書記官  丁  華  平
中      華      民      國    八十九    年     十二     月      六      日
附件：
臺灣臺北地方法院刑事判決                          八十九年度易字第二四九號
    公  訴  人  臺灣臺北地方法院檢察署檢察官
    被      告  乙○○○女 四十歲（民國○○○年○月○○○日生）
                        住台北縣深坑鄉草地尾六巷八號二樓
                        身分證統一編號：Ｈ二一九七二五五號
    選任辯護人  翟世炎律師
右列被告因偽造文書案件，經檢察官提起公訴（八十八年度偵字第二五０七一號），
本院判決如左：
    主      文
乙○○○無罪。
    理      由
一、公訴意旨略以：如附件起訴書所示。
二、按犯罪事實應依證據認定之，無證據不得推定其犯罪事實，刑事訴訟法第一百五
    十四條定有明文。又所謂認定犯罪事實之證據，係指足以認定被告確有犯罪行為
    之積極證據而言，如未發現相當證據，或證據不足以證明，自不能以推測或擬制
    之方法，以為裁判基礎，最高法院四十年台上字第八六號著有判例可稽。又「無
    辜之推定」乃刑事司法程序上之基本原則，此種原則表現在刑事案件中，只是另
    一種形式表示負擔之法則。易言之，刑事案件之追訴，必須提出證據（舉證負擔
    ），並需說服至無合理懷疑之地步（證明負擔），始能謂被告有罪。又此處所謂
    「合理的懷疑」是指在一切證據經過全部的比較或考慮後，審理事實的法官本於
    道義良知，對於該項證據有可以說出理由來的懷疑，此時對於追訴之事實，便不
    能信以為真，便應對被告作出無罪之判決。又該項無「合理懷疑」（證明之負擔
    ）應到達何種程度，一般原則上應依民事訴訟與刑事訴訟的分別，而有不同之要
    求，以淺顯易懂之概念而言，前者（民事訴訟）乃錢債細故，後者（刑事訴訟）
    係人命關天。對於刑事案件之被告，用有罪之判決剝奪其生命、自由和名譽等法
    益，顯應需要更為嚴謹之法則，甚至罪刑越重者，應該要求說服（無合理懷疑）
    之程度也越高。在許多民事案件之判例上，除了證據優勢（ＰＲＥＰＯＮＤＥＲ
    ＡＮＣＥ）法則以外，還要有更進而有明白、強而有力、足使人信服之證據，刑
    事上應比前開要求更高，始得對被告為有罪之判決。最高法院八十八年台上字第
    九五四號判決亦認「認定犯罪事實所憑之證據，雖不以直接證據為限，間接證據
    亦包括在內，然而無論直接證據或間接證據，其為訴訟上之證明，須於通常一般
    人均不致有所懷疑，而得確信為真實之程度者，始得據為有罪之認定，倘其證明
    尚未到達此一程度，而有合理之懷疑存在時，即難遽採為不利被告之認定」，即
    採此一見解。
三、訊據被告乙○○○堅詞否認有何行使偽造特許證之犯行。辯稱：我沒有見過偽造
    之護照，證人朱燕青是伊朋友「游珍」（音譯）帶來，伊無行使偽造特許證之犯
    行等語。公訴人認被告乙○○○犯有刑法第二百十二條、二百十六條之行使變造
    特許證罪嫌，無非係以證人甲○○、朱燕青之指訴，及偽造之護照乙本其主要論
    據。然查：
    （一）證人甲○○到庭結證稱：「後來才認識（被告乙○○○），因為我有娶印
          尼新娘叫許翠芳，有來臺灣，我不是被告介紹的，我是ＴＪＯＮＧ  ＫＩ
          Ｍ  ＬＡＮＧ（印尼人），張金鈴、又叫張金蘭）介紹給我認識的，訂婚
          時我給她新臺幣（下同）二十七萬元，等印尼新娘入我的戶口，再給他十
          五萬元．．．（當時刑警作筆錄，是否給你看本案扣案護照）是的，護照
          是我老婆的，但是照片不是，我老婆在雅加達失蹤的，那時我先回來辦戶
          口，再寄戶籍謄本給印尼，我老婆才可以來臺．．．」等語（見本院八十
          九年七月二十八日訊問筆錄），被告乙○○○對其證言認為實在（見本院
          八十九年八月二十九日審理筆錄）。雖證人甲○○在警訊中部分之供述與
          本院審判時中不符，而於警訊中供述：被告乙○○○曾與我在八十六年十
          月二十七日一同前往印尼，並在印尼雅加達給她十五萬元云云。然依刑事
          訴訟法第一百五十九條之規定「證人於審判外之陳述，除法律有規定者外
          ，不得作為證據」，而證人甲○○於警訊中之供述，係於審判外之供述證
          據，而本院經言詞辯論並經被告與證人對質後之證述，自較審判外之供述
          為可採信。足徵，證人甲○○既非給付介紹印尼新娘之佣金予被告彭溫燕
          珍，公訴人該部分之指訴，即非可採。
    （二）又證人朱燕青到庭結證稱：（是否被告帶你入境？）不是。有一個人帶我
          來，要幫我找對象。．．．在要來臺灣時另外一個華裔印尼人才給我護照
          ．．．我坐飛機來，被告在臺灣」等語（見本院八十九年七月二十八日訊
          問筆錄），足徵，證人朱燕青來臺灣時始見過被告乙○○○，護照既非被
          告所交付，當不可能為被告偽造或變造，該項事實，自足以作為本院對被
          告與本件偽造護照事實無關之「合理的懷疑」。公訴人竟稱被告偽貼朱燕
          珍之相片，偽刻許翠芳離臺之出境章，實屬臆測、想像之詞，不足採信。
          更何況，經本院函詢內政部警政署航空警察局有關朱燕珍持有護照之入出
          境章是否真實，該局函覆稱「．．．經查該護照第七頁一九九八年二月二
          日入境、一九九八年四月十八日出境及第十六頁一九九八年五月七日等三
          顆我國出境查驗章戳印均為真」，有該函在卷可參，足徵，公訴人該部分
          指訴之事實，顯屬無稽。至於被告乙○○○在證人朱燕青來臺後，是否曾
          為其居間介紹結婚對象，從中抽取佣金乙節，既與公訴人所指訴之事實無
          關，本院自無庸審酌，故證人朱燕青此部分之證言，為與本案無關聯之證
          據，在此一併說明。
    （三）此外，本院復查無其他積極證據證明被告乙○○○有何公訴人所指訴之偽
          造護照犯行，因不能證明被告犯罪，揆諸前開說明，自應為被告無罪之諭
          知。
據上論結，應依刑事訴訟法第三百零一條第一項，判決如主文。
本案經檢察官王文德到庭執行職務。
中    華    民    國      八  十  九    年      八      月    三十一    日
                                        臺灣臺北地方法院刑事第七庭
                                                    法  官  趙  子  榮


司法院資訊處製作；財團法人民間司法改革基金會備份。
